【裁判字號】    98,聲再,24
【裁判日期】    980417
【裁判案由】    詐欺
【裁判全文】
臺灣高等法院刑事裁定                  98年度聲再字第24號
聲  請  人  甲○○
上列聲請人因詐欺案件，對於本院中華民國九十七年十一月二十
七日第二審確定判決（九十七年度上易字第七二一號），聲請再
審，本院裁定如下：
    主  文
再審之聲請駁回。
    理  由
一、按不得上訴於第三審法院之案件，除刑事訴訟法第四百二十
    條規定外，其經第二審確定之有罪判決，如就足生影響於判
    決之重要證據漏未審酌者，亦得為受判決人之利益，聲請再
    審，固為刑事訴訟法第四百二十一條所明定。所謂漏未審酌
    乃指第二審判決前已發現而提出之證據，未予審酌而言，苟
    被捨棄之證據，已於理由內敘明其捨棄之理由者，即非漏未
    審酌。又所謂重要證據，必須該證據已足認定受判決人應受
    無罪、或免訴、或輕於原審所認定之罪名方可，如不足以推
    翻原審所認定罪刑之證據，即非足生影響於原判決之重要證
    據。因重要證據漏未審酌而聲請再審者，係指該證據於案情
    有重要關係且未經審酌者而言，如證據業經法院本其自由心
    證予以取捨及判斷，僅係對此持相異評價，即不能以此為由
    聲請再審。是如當事人所提出之證據，不足以影響判決結果
    ，或第二審法院依調查之結果，本於論理法則、經驗法則，
    取捨證據後認定事實者，即不包括之。又倘所指摘者，係關
    於原確定判決適用法律不當之情形，核屬非常上訴之範疇，
    非聲請再審所得救濟。
二、本件聲請意旨略以：
（一）原確定判決附表二編號一八至三二所示之臺北縣八里鄉○
      ○○段○道坑口小段之土地於九十六年十月六日聲請人並
      未設定最高本金限額九百萬元第一順位抵押權予葉淑慧。
      告訴人萬學平於九十四年十一月八日辦理抵押權設定登記
      ，其順位比九十六年十月六日葉淑慧之抵押權優先，足證
      原判決並未斟酌臺北縣淡水地政事務所九十六年五月十一
      日北縣淡地登字地0000000000號抵押權登記資
      料，而該證據足證聲請人或訴外人陳明輝未於九十六年十
      月六日登記最高本金限額九百萬元第一順位抵押權予葉淑
      慧，聲請人並無不法所有意圖。
（二）如原確定判決認聲請人提供陳明輝之土地前順位抵押權之
      數額可能影響聲請人詐欺罪是否成立之認定，自應調查聲
      請人對於葉淑慧實際債權金額而定，而該債務清償日期抵
      押權約定書中約定為九十九年十一月七日，清償期尚未屆
      至，原確定判決如何認定聲請人必無法清償葉淑慧或告訴
      人之債務？又聲請人於借貸前已提供設定抵押之相關資料
      予告訴人，告訴人是否接受擔保品已詳細評估，自無所謂
      施用詐術之情事。原判決逕以抵押權登記之最高限額為實
      際債權額，對於葉淑慧最高限額抵押權之實際債權額漏未
      審酌，自難謂為適法。
（三）若擔保之金額僅為第一筆五百萬元，告訴人於交付借款後
      即可馬上辦理抵押權設定，何以告訴人要等到借貸一千四
      百六十九萬後至九十四年十一月八日始辦理抵押權設定登
      記？當初設定抵押權債權金額為何設定為一千五百九十萬
      元？該抵押權設定時間為九十四年十一月八日，日期雖在
      借款之後，但告訴人係一次設定抵押之金額，而非分次設
      定，故告訴人所述土地擔保範圍僅第一筆五百萬元部分與
      事實不符。對於九十四年淡地字第二二六四四○號豋記聲
      請書及其附件，對此足認該設定抵押權擔保範圍之證據，
      原判決就足生影響判決結果之證據漏未審酌，自有聲請再
      審理由。
（四）證人林育仁證實聲請人自九十四年九月即失蹤未再進辦公
      室，自無法得悉告訴人如何取得漁業執照，況銅聲企業有
      限公司負責人林仲德應知悉九十四年九月、十月間銅聲企
      業公司辦公室使用情形。原判決漏未審酌林育仁九十五年
      九月十五日之證言，及傳訊林仲德為證人，而無其他證據
      下認定聲請人業務侵占而為有罪判決，自有失偏頗。
（五）綜上，原判決如審酌葉淑慧最高限額抵押權之設定，調查
      實際債權額之多寡，即足以判斷聲請人提供土地之擔保足
      以清償對告訴人之債務。況按抵押權設定登記狀況亦足以
      判斷聲請人提供之土地擔保之債權額為一千五百九十萬元
      ，而非只有五百萬元，另據證人林育仁證言聲請人自九十
      四年九月即未再進入辦公室，何以證明船東呂阿福等放置
      於辦公室鐵櫃之臺北縣政府核發之漁船執照二十七張，如
      何淪落告訴人手中云云。
三、查原確定判決中已於理由內詳加敘明其所憑之論據，綜合聲
    請人之供述，告訴人萬學平之指證，證人林育仁、張麗玲等
    證言，參酌建華商銀東台北簡易型分行匯款委託書、臺北縣
    政府漁業執照影本、及書寫船名稱文字之銅聲企業信封袋七
    個、支票及退票理由單、土地登記簿謄本資料等全部卷證資
    料研析判斷，詳敘斟酌取捨而得判決心證的理由。
    聲請人雖認原確定判決附表二編號一八至三二所示之臺北縣
    八里鄉○○○段○道坑口小段之土地於九十六年十月六日聲
    請人並未設定最高本金限額九百萬元第一順位抵押權予葉淑
    慧。告訴人萬學平於九十四年十一月八日辦理抵押權設定登
    記，其順位比九十六年十月六日葉淑慧之之抵押權優先，足
    證原判決並未斟酌臺北縣淡水地政事務所九十六年五月十一
    日北縣淡地登字地0000000000號抵押權登記資料
    云云，惟依聲請人所提再證二土地登記第二類謄本所載，上
    開地號土地係九十三年十月六日設定本金最高限額抵押權新
    台幣九百萬元予葉淑慧，原判決記載為九十六年十月六日，
    明顯係誤載，另原確定判決對於上開抵押權登記資料，已於
    理由欄內敘明該等證據不足為聲請人有利證明之理由，則聲
    請人此部分指摘即有未洽。
四、聲請人另認原審未調查聲請人對於葉淑慧實際債權金額為何
    ？而逕以抵押權登記之最高限額為實際債權額，以做為論述
    聲請人成立詐欺罪之理由。惟聲請人與案外人葉淑慧間之實
    際債權額究竟多少，並未見聲請人於原審審理時主張，自與
    所謂「重要證據漏未審酌」而得作為聲請再審之構成要件未
    符。又設定抵押權係擔保五百萬元或一千四百六十九萬元，
    對於被告罪責之成立與否並無重大影響，聲請人所述亦有未
    合。
五、至聲請人所稱：證人林育仁證實聲請人自九十四年九月即失
    蹤未再進辦公室，自無法得悉告訴人如何取得漁業執照，況
    銅聲企業有限公司負責人林仲德應知悉九十四年九月、十月
    間銅聲企業公司辦公室使用情形云云。惟原審係就聲請人主
    張證人林育仁將原判決附表一所示之漁業執照付予告訴人一
    節，認與事實不符，並詳述證人林育仁並無將漁業執照交予
    告訴人之動機，而非以證人林育仁之證言，作為告訴人如何
    取得上開漁業執照之證明；又證人林育仁雖證稱在九十四年
    九月因老闆失蹤所以離職等語，惟亦證稱：因後來公司有問
    題，老闆跑掉了，告訴人才到公司說老闆有拿漁業執照給他
    的這件事：：：（參見再證四筆錄），亦非證明告訴人如何
    取得漁業執照，況且縱然聲請人於九十四年九月間未再進辦
    公室，亦無法證明聲請人在未再進辦公室之前即取走上開漁
    業執照，並於嗣後交付予告訴人甚明，聲請人上開所述亦顯
    與再審之要件不符。
六、綜上所述，原確定判決依調查證據所得，認定聲請人確有詐
    欺等犯行，其證據之斟酌取捨，並無違背一般經驗及論理法
    則之情事，聲請人於判決確定前之答辯及所提之各項證據，
    已為原確定判決論述綦詳，本件所提各節亦非原確定判決漏
    未審酌之重要證據，並無足以動搖原確定判決之效力，難據
    以開啟再審之程序，核聲請均無理由，自應予駁回。
七、據上論斷，應依刑事訴訟法第四百三十四條第一項，裁定如
    主文。
中    華    民    國    98    年    4     月    17    日
                  刑事第十八庭審判長法  官  吳鴻章
                                    法  官  徐昌錦
                                    法  官  陳健順
以上正本證明與原本無異。
不得抗告。
                                    書記官  劉寶鈴
中    華    民    國    98    年    4     月    17    日


司法院資訊處製作；財團法人民間司法改革基金會備份。
